臺灣新北地方法院刑事判決
111年度金訴字第353號
                                    111年度金訴字第372號
                                    111年度金訴字第375號
                                    111年度金訴字第721號
                                    111年度金訴字第859號
公  訴  人  臺灣新北地方檢察署檢察官
被      告  楊雅婷


上列被告因違反洗錢防制法等案件，經檢察官提起公訴（110年
度偵字第21829號、第30153號、第32016號、第33118號）及追加
起訴（第一次追加起訴案號：110年度偵緝字第2191號、第2192
號、第2193號、第2194號、第2195號、第2196號、第2197號，11
0年度偵字第31641號；第二次追加起訴案號：111年度偵字第770
4號；第三次追加起訴案號：110年度偵字第30416號；第四次追
加起訴案號：111年度偵字第18263號），本院判決如下：
    主  文
庚○○犯如表一所示之罪，各處如附表一「宣告刑」欄所示之刑。
應執行有期徒刑貳年陸月。
    事  實
一、庚○○知悉金融帳戶為關係個人財產、信用之重要理財工具，
    如提供予不熟識之他人使用，常被利用為與財產有關之犯罪
    工具，而對於不法份子利用他人金融帳戶實行詐欺或其他財
    產犯罪，有所預見，並可預見提領他人匯入自己金融帳戶之
    來路不明款項後轉交他人，極可能係不法份子為收取詐騙所
    得款項，以製造金流斷點之方式隱匿不法所得之去向，竟以
    此等事實之發生均不違背其本意之不確定故意，與戊○○（其
    涉犯本案附表二編號1至8部分及附表三編號3、4、5、9、10
    部分，經檢察官另案起訴及追加起訴，現由本院111年度金
    訴字828號審理中）及真實姓名、年籍不詳之男子及其等所
    屬詐騙集團（下稱本案詐騙集團）成員共同意圖為自己不法
    之所有，基於三人以上共同詐欺取財及一般洗錢之犯意聯絡
    ，先於民國109年7月29日，依戊○○之指示至遠東國際商業銀
    行中和分行開立帳號00000000000000號帳戶（下稱本案遠東
    帳戶）後，再於109年9月間某日，將本案遠東帳戶及前所申
    設之中國信託商業銀行金城分行帳號000000000000號帳戶（
    下稱本案中信帳戶）之存摺、金融卡均交予戊○○，並將各該
    帳戶之金融卡密碼、網路銀行帳號與密碼以通訊軟體微信告
    知戊○○。嗣本案詐騙集團不詳成員分別於如附表二、三「詐
    欺時間及方式」欄所示之時間，以所示之方式，向附表二、
    三「告訴人／被害人」欄所示之乙○○等18人施以詐術，致乙○○等18人均陷於錯誤，分別於如附表二、三「匯款時間」欄
    所示之時間，將附表二、三「匯款金額」欄所示之金額匯至
    本案中信帳戶及遠東帳戶，其中如附表四所示款項，由戊○○
    或不詳男子開車載送庚○○至附表四「提領地點」欄所示之地
    點，並在戊○○或不詳男子監視下，以「提領方式及提領金額
    」欄所示之方式提領所示之款項後交付戊○○或不詳男子，其
    餘款項則由本案詐騙集團其他成員於自動櫃員機提領，或以
    網路銀行轉帳至其他帳戶，以此方式遂行詐欺犯行及掩飾、
    隱匿詐欺犯罪所得之去向。
二、案經乙○○訴由新北市政府警察局新店分局，己○○訴由苗栗縣
    警察局通霄分局，甲○○、丁○○、辛○○訴由新北市政府警察局
    中和分局，均報請臺灣新北地方檢察署檢察官偵查起訴；高
    氏錠、張容瑜訴由新北市政府警察局土城分局，李宜庭訴由
    苗栗縣警察局苗栗分局，李秋碧訴由桃園市政府警察局桃園
    分局，魏大川訴由臺中市政府警察局霧峰分局，傅子容訴由
    臺中市政府警察局第四分局，楊謹禎、盧曉芬訴由新北市政
    府警察局中和分局，林惠伶訴由新北市政府警察局三峽分局
    ，萬俊德、盧麗紅訴由基隆市政府警察局第四分局，均報請
    同署檢察官偵查後追加起訴；曾瑞雲訴請同署檢察官偵查後
    追加起訴。
    理  由
一、程序部分：
  ㈠按被告以外之人於審判外之言詞或書面陳述，除法律有規定
    者外，不得作為證據，刑事訴訟法第159條第1項定有明文。
    又被告以外之人於審判外之陳述，雖不符刑事訴訟法第159
    條之1至第159條之4之規定，而經當事人於審判程序同意作
    為證據，法院審酌該言詞陳述或書面陳述作成時之情況，認
    為適當者，亦得為證據；當事人、代理人或辯護人於法院調
    查證據時，知有同法第159條第1項不得為證據之情形，而未
    於言詞辯論終結前聲明異議者，視為有前項之同意，刑事訴
    訟法第159條之5規定甚明。查本件認定事實所引用被告庚○○
    以外之人於審判外之言詞或書面陳述，雖屬傳聞證據，惟檢
    察官、被告於言詞辯論終結前，均未主張有刑事訴訟法第15
    9條第1項不得為證據之情形，本院審酌此等證據作成時之情
    況，並無違法不當及證明力明顯過低之瑕疵，認以之作為證
    據應屬適當，而認該等證據資料皆有證據能力。
  ㈡至於本院所引之非供述證據部分，經查並非違法取得，亦無
    依法應排除其證據能力之情形，是依刑事訴訟法第158條之4
    規定反面解釋，應有證據能力。
二、實體部分：
    訊據被告就其將本案遠東帳戶及中信帳戶資料提供戊○○使用
    ，復依戊○○指示，經其開車載送提領如附表四所示款項等情
    固供述在卷，惟矢口否認有何三人以上共同詐欺取財及洗錢
    罪行，辯稱：戊○○跟我說要做精品生意需要帳戶，不知道是
    要做詐欺使用云云。經查：
  ㈠本案詐騙集團不詳成員分別於如附表二、三「詐欺時間及方
    式」欄所示之時間，以所示之方式，向附表二、三「告訴人
    ／被害人」欄所示之乙○○等18人施以詐術，致乙○○等18人均
    陷於錯誤，分別於如附表二、三「匯款時間」欄所示之時間
    ，將附表二、三「匯款金額」欄所示之金額匯至本案遠東帳
    戶及中信帳戶，被告再由戊○○或不詳男子開車載送至附表四
    「提領地點」欄所示之地點，以「提領方式及提領金額」欄
    所示之方式提領所示之款項後交付戊○○或不詳男子等情，業
    據被告於警詢、檢察事務官詢問、偵訊、本院準備程序及審
    理時坦承不諱（見110年度偵字第33118號卷【下稱偵33118
    卷】第7至13頁，110年度偵字第14634號卷【下稱偵14634卷
    】第3至5頁，110年度偵字第30416號卷【下稱偵30146卷】
    第21至24、233頁，110年度偵緝字第2191號卷【下稱偵緝21
    91卷】第17、18、50、51、62、63頁，111年度偵字第7704
    號卷【下稱偵7704卷】第4至7、15頁，111年度金訴字第353
    號卷【下稱金訴353卷】第48至51、99、100頁），並有本案
    遠東帳戶及中信帳戶交易明細表（見110年偵字第5871號卷
    【下稱偵5871卷】第6頁、110年度偵字第30153號卷【下稱
    偵30153卷】第6至11頁），被告提領款項之監視器畫面（見
    偵緝2191卷第53至56頁，偵7704卷第10至14頁，偵30146卷
    第25頁），以及如附表二、三「證據出處」欄所示之證據在
    卷可稽，此部分事實首堪認定。
  ㈡又本案遠東帳戶及中信帳戶自被告提供予戊○○使用後，除如
    附表二、三「告訴人／被害人」欄所示之人匯款外，尚有多
    筆款項匯入，如以先進先出法估算，被告各次提領款項中與
    如附表二、三「告訴人／被害人」欄所示之人所匯款項之對
    應關係，如附表四「所涉告訴人／被害人」欄所載。至於附
    表二、三其餘款項未列於附表四部分，其中附表二編號6所
    餘款項，係由不詳之人於109年9月26日0時38分起於自動櫃
    員機提領；附表二編號7、8款項，係由不詳之人於同日11時
    18分起以網路銀行轉帳方式轉至其他帳戶；附表三編號9所
    餘款項及編號10款項，依本案中信帳戶交易明細所示，係由
    不詳之人於同日1時55分起於自動櫃員機提領。而被告否認
    有提領附表四以外之款項，卷內復查無證據足認其為於109
    年9月26日在自動櫃員機提款及使用網路銀行轉帳之人，自
    無從認定此部分係由被告所為。
  ㈢按刑法上之故意，分為直接故意與間接故意，行為人對於構
    成犯罪之事實，明知並有意使其發生者為直接故意。行為人
    對於構成犯罪之事實，預見其發生而其發生並不違背其本意
    者為間接故意；而間接故意與有認識的過失之區別，在於二
    者對構成犯罪之事實雖均預見其能發生，但前者對其發生並
    不違背其本意，後者則確信其不發生。又詐騙集團利用人頭
    帳戶以行詐騙之事屢見不鮮，迨被害人因詐騙集團成員施以
    詐術誤信為真，依指示操作轉出款項至對方指定之帳戶後，
    再以「車手」將匯入帳戶之款項提領一空等情，業由報章雜
    誌、新聞媒體多所披露，更屢經政府為反詐騙宣導，於自動
    櫃員機、銀行櫃台處多張貼有相關警示標語，而一般人申辦
    金融機構帳戶、提領款項並無特殊限制，並無刻意允諾支付
    報酬委託他人代為提領款項之必要，對於以支付對價委由他
    人以臨櫃或至自動付款設備方式提領金融機構帳戶內之款項
    者，多係藉此取得不法犯罪所得，且隱匿金融機構帳戶內資
    金實際取得人之身分，以逃避追查，應屬一般生活易於體察
    之常識。被告於案發時已年滿23歲，學歷為國中畢業，為具
    備通常智識程度及社會經驗之成年人，對於上情應無不知之
    理。被告雖辯稱：戊○○為其好友之男朋友，以要做精品生意
    為由向其借用本案遠東及中信帳戶云云，然被告於警詢之初
    係稱：我朋友周志賢是經營蝦皮購物的買家，於網路上玩遊
    戲認識，因帳戶信用不好無法領錢向我借用帳戶並要我幫他
    領錢云云（見偵33118卷第8、9頁，偵14634卷第4頁反面）
    ，所述向其借用帳戶者之姓名、如何認識及以何種說詞借用
    帳戶等節所述前後不一，已有可疑。又被告於警詢時表示不
    知戊○○姓名如何書寫，又無法提供戊○○真實使用之手機號碼
    （見偵30416卷第21頁反面、偵緝2191卷第50頁反面），可
    見其與戊○○間之關係難謂密切；且依被告於本院準備程序及
    審理時所述：我把帳戶的提款卡、密碼跟存摺給對方；我領
    完錢後對方就把卡收走了等語（見金訴353卷第49、100頁）
    ，以及被告於警詢時所述：（警方提示如附表四編號2所示
    時地臨櫃提領監視錄影畫面）提領款項的是我本人，旁邊一
    名黑衣男子是在監督我領錢；我提領款項時戊○○的朋友在旁
    邊協助我，當銀行行員有疑問時就會跟銀行說這些是精品用
    的錢等語（見偵7704號卷第6、7頁），可知戊○○會指示被告
    不認識之男子在旁監視被告提款過程，隨時準備應對銀行行
    員之質疑，並在被告提領完款項後隨即將帳戶資料收回，可
    見戊○○並不信賴被告，需派人在旁監視被告，被告亦知悉可
    能遭銀行行員質疑所提領款項之性質，則被告顯然欠缺信賴
    戊○○不至於將帳戶資料做違法使用之信賴基礎。則被告對於
    交付本案遠東及中信帳戶資料予戊○○後，可能遭人以該等帳
    戶隱匿資金實際取得人之身分，作為取得詐欺犯罪所得之不
    法用途之情應可預見，卻仍將本案遠東及中信帳戶資料交予
    戊○○使用，甚且將他人匯入該帳戶內之高額款項領出，足認
    被告對於所交付帳戶將作為他人詐欺犯罪工具之情，乃可得
    預見並不違背其本意，甚而依指示將帳戶內不明原因匯入之
    款項領出交付他人，而容任他人使用該帳戶以遂行詐騙、取
    得詐欺所得之犯行，主觀上有參與詐欺取財犯行之不確定故
    意甚明。況金融帳戶攸關個人信用，申辦金融帳戶手續極為
    簡便，無端使用他人帳戶從事金融活動，即造成難以追查資
    金去向，而有隱匿金流之目的。被告提供本案帳戶，並無與
    對方聯繫之相關資料可資查證，亦不知高額款項匯入之原因
    ，自可預見本案帳戶極可能用於從事詐欺、隱匿金流之洗錢
    等不法行為，仍同意交付帳號並將款項領出，而製造金流斷
    點，無法回溯追查款項之真實流向，可見其對於洗錢之犯行
    亦有所預見而不違其本意，而具詐欺取財、洗錢之不確定故
    意甚明。
  ㈣共同正犯之成立，祇須具有犯意之聯絡，行為之分擔，既不
    問犯罪動機起於何人，亦不必每一階段犯行，均經參與。共
    同實行犯罪行為之人，在合同意思範圍內，各自分擔犯罪行
    為之一部，相互利用他人之行為，以達其犯罪之目的者，即
    應對於全部所發生之結果，共同負責。共同正犯間，非僅就
    其自己實行之行為負其責任，並在犯意聯絡之範圍內，對於
    他共同正犯所實行之行為，亦應共同負責。又共同正犯不限
    於事前有協議，即僅於行為當時有共同犯意之聯絡者亦屬之
    ，且表示之方法，不以明示通謀為必要，即相互間有默示之
    合致亦無不可。再刑法上所謂幫助他人犯罪，係指就他人之
    犯罪加以助力，使其易於實施之積極的或消極的行為而言。
    如在正犯實施前，曾有幫助行為，其後復參與犯罪構成要件
    之行為者，即已加入犯罪之實施，其前之低度行為應為後之
    高度行為所吸收，仍成立共同正犯，不得以從犯論。又正犯
    、從犯之區別，係以其主觀之犯意及客觀之犯行為標準，凡
    以自己犯罪之意思而參與犯罪，無論其所參與者是否為犯罪
    構成要件之行為，皆為正犯，其以幫助他人犯罪之意思而參
    與犯罪，其所參與者，苟係犯罪構成要件之行為，亦為正犯
    ，必以幫助他人犯罪之意思而參與犯罪，其所參與者又為犯
    罪構成要件以外之行為，始為從犯。查本案詐騙集團成員，
    詐欺如附表二、三所示告訴人、被害人後，即分別指示被告
    持帳戶存摺至銀行臨櫃提領或持帳戶提款卡至自動櫃員機提
    領詐得之款項，並將提領出之現金交付戊○○或不詳男子，被
    告已參與詐欺取財及洗錢之構成要件，被告雖非確知本案詐
    欺細節，然被告既可預見其所參與者為「詐騙本案告訴人、
    被害人等之財物，並隱匿犯罪所得去向、所在」之全部犯罪
    計劃中的部分行為，其等即相互利用分工，共同達成不法犯
    罪目的，依上開說明，被告仍應就其所參與並有犯意聯絡部
    分，與戊○○、受戊○○指示監視被告提款之不詳男子及本案詐
    騙集團其他成員同負全責。又附表二編號6之部分款項、附
    表二編號7、8全部款項、附表三編號9之部分款項及附表三
    編號10全部款項，雖無證據證明係由被告至自動櫃員機領款
    、以網路銀行轉帳等方式提領款項，惟被告當時業已提領如
    附表二編號1至5全部款項、附表二編號6之部分款項、附表
    三編號1至8全部款項及附表三編號9之部分款項，對該詐騙
    集團以其帳戶作為詐欺工具早已知之甚詳，猶未向戊○○取回
    提款卡並拒絕提供帳戶使用，始終容任其帳戶資料置於戊○○
    處，使本案詐騙集團能順利完成詐欺及洗錢犯行，顯係與戊○○、不詳男子及本案詐騙集團其他成員基於默示之犯意聯絡
    共同參與之犯罪行為，非僅基於幫助之意思參與犯罪，則被
    告就上開非由其提領或轉帳部分犯行，亦應論以共謀共同正
    犯。
  ㈤至被告雖聲請傳喚戊○○到庭作證，欲證明被告不知本案帳戶
    係作為詐騙工具使用，亦不知所提領款項為詐騙所得款項，
    惟戊○○經本院合法傳喚及拘提均未到庭（金訴353卷第61、6
    3、85、89、93、102-3、117至120頁），復因另案而遭臺灣
    新北地方檢察署通緝中（見金訴353卷第115頁），屬刑事訴
    訟法第163條之2第2項第1款所稱不能調查之證據，復經被告
    於審理時捨棄傳喚（見111年度金訴字第859號卷第26頁），
    併此指明。
  ㈥綜上所述，本案事證明確，被告所辯經核並不足採，其犯行
    均堪認定，皆應依法論科。
三、論罪科刑：
  ㈠核被告所為，均係犯刑法第339條之4第1項第2款之三人以上
    共同詐欺取財罪，及洗錢防制法第2條第2款、第14條第1項
    之一般洗錢罪（共18罪）。被告與戊○○、不詳男子及本案詐
    騙集團其他成員間，就本案各次犯行均有犯意聯絡與行為分
    擔，皆應成立共同正犯。
  ㈡被告所為各次三人以上共同詐欺取財及一般洗錢罪等行為，
    在自然意義上雖非完全一致，然該數罪之行為間，仍有行為
    局部重疊合致之情形，依一般社會通念，認應評價為一行為
    方符刑罰公平原則，是被告各係以一行為犯上開2罪名，為
    想像競合犯，皆應依刑法第55條之規定，均從一重之三人以
    上共同詐欺取財罪處斷。
  ㈢被告對如附表二、三所示乙○○等18人所犯三人以上共同詐欺
    取財罪，係在分別侵害不同告訴人、被害人之獨立財產監督
    權，犯意各別，行為互殊，應予分論併罰。
  ㈣爰審酌被告明知現今社會詐欺犯罪橫行，對被害人之財產及
    社會秩序產生重大侵害，竟參與本案詐欺取財犯行，提供本
    案帳戶作為詐騙工具，並進一步參與提領詐騙所得款項後轉
    交之分工，隱匿詐欺犯罪所得之去向，侵害他人財產法益，
    所為應予非難；兼衡被告國中畢業之智識程度，在家照顧未
    成年子女，由丈夫撫養之家庭生活狀況，及告訴人、被害人
    等所受財產損害數額，及被告就附表二編號1至6、附表三編
    號1至9所示款項有實際參與提領，其餘部分係授權他人提領
    之參與程度等一切情狀，量處如主文所示之刑，並審酌被告
    18次犯行之態樣、手段、動機均相同，於併合處罰時其責任
    非難重複之程度更高之情，酌定如主文所示之應執行刑，以
    資處罰。
據上論斷，應依刑事訴訟法第299條第1項前段，洗錢防制法第2
條第2款、第14條第1項，刑法第28條、第339條之4第1項第2款、
第55條、第51條第5款，刑法施行法第1條之1第1項，判決如主文
。
本案經檢察官丙○○偵查起訴，檢察官黃育仁、王江濱、蔣政寬追
加起訴，由檢察官鄭心慈到庭執行職務。
中　　華　　民　　國　　111 　年　　6 　　月　　30　　日
                  刑事第十五庭  審判長法  官  黃湘瑩
　
                                      法  官  梁世樺
　
                                      法  官  游涵歆
以上正本證明與原本無異。
如不服本判決應於收受判決後20日內向本院提出上訴書狀，並應
敘述具體理由。其未敘述上訴理由者，應於上訴期間屆滿後20日
內向本院補提理由書（均須按他造當事人之人數附繕本）「切勿
逕送上級法院」。
                                      書記官  李宥寬
中　　華　　民　　國　　111 　年　　6 　　月　　30　　日
附錄本案論罪科刑法條全文：
洗錢防制法第2條
本法所稱洗錢，指下列行為：
一、意圖掩飾或隱匿特定犯罪所得來源，或使他人逃避刑事追訴
    ，而移轉或變更特定犯罪所得。
二、掩飾或隱匿特定犯罪所得之本質、來源、去向、所在、所有
    權、處分權或其他權益者。
三、收受、持有或使用他人之特定犯罪所得。
洗錢防制法第14條
有第2條各款所列洗錢行為者，處7年以下有期徒刑，併科新臺幣
500萬元以下罰金。
前項之未遂犯罰之。
前2項情形，不得科以超過其特定犯罪所定最重本刑之刑。
中華民國刑法第339條之4
犯第339條詐欺罪而有下列情形之一者，處1年以上7年以下有期
徒刑，得併科100萬元以下罰金：
一、冒用政府機關或公務員名義犯之。
二、三人以上共同犯之。
三、以廣播電視、電子通訊、網際網路或其他媒體等傳播工具，
    對公眾散佈而犯之。
前項之未遂犯罰之。
附表一：
編號 犯罪事實 宣告刑 1 附表二編號1 庚○○犯三人以上共同詐欺取財罪，處有期徒刑壹年參月。 2 附表二編號2 庚○○犯三人以上共同詐欺取財罪，處有期徒刑壹年陸月。 3 附表二編號3 庚○○犯三人以上共同詐欺取財罪，處有期徒刑壹年肆月。 4 附表二編號4 庚○○犯三人以上共同詐欺取財罪，處有期徒刑壹年陸月。 5 附表二編號5 庚○○犯三人以上共同詐欺取財罪，處有期徒刑壹年柒月。 6 附表二編號6 庚○○犯三人以上共同詐欺取財罪，處有期徒刑壹年捌月。 7 附表二編號7 庚○○犯三人以上共同詐欺取財罪，處有期徒刑壹年伍月。 8 附表二編號8 庚○○犯三人以上共同詐欺取財罪，處有期徒刑壹年貳月。 9 附表三編號1 庚○○犯三人以上共同詐欺取財罪，處有期徒刑壹年參月。 10 附表二編號2 庚○○犯三人以上共同詐欺取財罪，處有期徒刑壹年壹月。 11 附表三編號3 庚○○犯三人以上共同詐欺取財罪，處有期徒刑壹年肆月。 12 附表三編號4 庚○○犯三人以上共同詐欺取財罪，處有期徒刑壹年壹月。 13 附表三編號5 庚○○犯三人以上共同詐欺取財罪，處有期徒刑壹年伍月。 14 附表三編號6 庚○○犯三人以上共同詐欺取財罪，處有期徒刑壹年貳月。 15 附表三編號7 庚○○犯三人以上共同詐欺取財罪，處有期徒刑壹年貳月。 16 附表三編號8 庚○○犯三人以上共同詐欺取財罪，處有期徒刑壹年肆月。 17 附表三編號9 庚○○犯三人以上共同詐欺取財罪，處有期徒刑壹年肆月。 18 附表三編號10 庚○○犯三人以上共同詐欺取財罪，處有期徒刑壹年壹月。